臺灣屏東地方法院民事判決　　　　　　　96年度簡上字第42號
上　訴　人　乙○○
被　上訴人　丙○○
訴訟代理人　甲○○
上列當事人間債務人異議之訴事件，上訴人對於中華民國96年1
月18日本院95年度潮簡字第545 號第一審判決提起上訴，本院於
民國96年7 月9日言詞辯論終結，判決如下：
    主  文
原判決第一項，暨除確定部分外訴訟費用之裁判均廢棄。
上開廢棄部分，被上訴人在第一審之訴駁回。
第一審（除確定部分外）、第二審訴訟費用由被上訴人負擔。
    事實及理由
一、被上訴人起訴主張：上訴人以本院90年度執字第5350號債權
    憑證（下稱系爭債權憑證）為執行名義，聲請本院民事執行
    處以95年度執字第17313 號清償票款強制執行事件（下稱系
    爭強制執行事件），就被上訴人對臺灣銀行屏東分行之存款
    債權，在新臺幣（下同）464,600 元，及自民國87年1 月26
    日起至臺灣銀行屏東分行收受本院屏院惠民執洪字第95執17
    313 號執行命令之日止，按年息百分之6 計算之利息範圍內
    ，予以扣押。惟系爭執行名義係發生於87年1 月26日，且被
    上訴人與訴外人即被上訴人之夫甲○○，對於上訴人及訴外
    人陳玉鳳間所積欠之債務，已於95年9 月17日經雙方協商，
    確認須償還上訴人之金額為2,000,000 元；須償還訴外人陳
    玉鳳之金額為170,000 元。嗣於95年9 月18日上午，被上訴
    人發覺上訴人前已在本院91年度執字第17852 號強制執行程
    序（下稱前次強制執行程序）中獲分配67,784元，是與上訴
    人商量後，兩造遂同意將債務之總額降低為2,100,000 元，
    故被上訴人已於95年9 月18日以匯款方式分別向上訴人及陳
    玉鳳清償1,930,000 元及170,000 元，並於匯款後兩造立有
    切結書（下稱系爭切結書），該切結書記載如下：(一)乙方代
    理人（即被上訴人）應於95年9 月18日全額清償積欠甲方（
    即上訴人及陳玉鳳）總數2,170,000 元；(二)甲方應於確認收
    到款項後，撤銷所有乙方法院執行之任何命令；(三)承上，甲
    方亦於同時撤銷關於甲○○先生之所有法院執行之任何命令
    及任何不動產之申請扣押；(四)全額清償債務後所有相關乙方
    之票據即刻失效，並不得依任何形式對乙方再提法院告訴，
    故上訴人對被上訴人之債權已因全額清償而消滅，則上訴人
    據以執行之執行命令，已無可成立。再者，依票據法第22條
    第1 項規定，系爭票款請求權，自87年1 月26日起算至今已
    逾3 年不行使，業因時效而消滅。是以，爰依強制執行法第
    14條第1 項之規定，提起本件訴訟等語。並於本院聲明：上
    訴駁回。
二、上訴人則以：訴外人即被上訴人之女林慧婷曾於95年9 月18
    日以電話告知伊於前次強制執行程序中曾受領67,784元，且
    林慧婷陳稱伊多收了這筆錢，伊即告知若多收了這筆錢就會
    返還，所以林慧婷即僅匯2,100,000 元與伊，尚不足70,000
    元，同日晚間兩造方簽立系爭切結書。嗣後伊前往本院執行
    處詢問，方知悉上開70,000元不應該扣除，且不論兩造間之
    前之債權債務關係如何，今既已以本院91年度執字第17852
    號分配表（下稱系爭分配表）上所載債權餘額為依據，重新
    簽立系爭切結書，即應依據系爭切結書之條件履行，是被上
    訴人僅共清償2,100,000 元，尚不足70,000元，自不得要求
    伊按系爭切結書條款撤銷任何執行程序等語，資為抗辯。嗣
    經原審判決上訴人部分敗訴，上訴人不服提起上訴，並於本
    院聲明：（一）原判決不利於上訴人部分廢棄；（二）上開
    廢棄部分，被上訴人第一審之訴駁回。
三、兩造不爭執事項：
（一）上訴人持系爭執行名義，請求就被上訴人對臺灣銀行屏東
      分行之存款債權，在464,600 元及自87年1 月26日起至臺
      灣銀行屏東分行收受上開執行命令之日止，按年息百分之
      6 計算之利息範圍內，予以扣押。惟系爭執行名義係發生
      於87年1 月26日，且被上訴人與甲○○，對於上訴人及陳
      玉鳳間所負之債務，已於95年9 月17日，經雙方協商，確
      認積欠乙○○之金額為2,000,000 元；積欠陳玉鳳之金額
      為170,000 元，並於95年9 月18日立有系爭切結書。
（二）上訴人已在前次強制執行程序中獲分配67,784元。
（三）被上訴人已於95年9 月18日以匯款方式分別向上訴人及陳
      玉鳳清償1,930,000元及170,000 元。
四、按執行名義成立後，如有消滅或妨礙債權人請求之事由發生
    ，債務人得於強制執行程序終結前，向執行法院對債權人提
    起異議之訴，執行名義無確定判決同一之效力者，於執行名
    義成立前，如有債權不成立或消滅或妨礙債權人請求之事由
    發生，債務人亦得於強制執行程序終結前提起異議之訴，強
    制執行法第14條第1 項前段、第2 項，分別定有明文。是「
    在強制執行程序終結前提起」顯為債務人異議之訴之合法要
    件，又所謂強制執行程序終結，係指執行名義之強制執行程
    序全部終結之情形而言。經查，系爭強制執行程序，業經執
    行完畢終結在案，且本院民事執行處已將系爭債權憑證原本
    退還上訴人之事實，有本院95年度執字第17313 號卷宗所附
    系爭債權憑證影本及本院民事執行處96年5 月10日屏院惠民
    執洪字第95執17313 號通知等件可證，是依據上開法律規定
    及說明，被上訴人所提起之本件債務人異議之訴，有不合法
    之情形，自應予駁回。從而，原審所為撤銷系爭強制執行事
    件，對被上訴人於臺灣銀行屏東分行之存款債權所為強制執
    行程序之判決，自有未洽，是上訴意旨指摘原判決不當，為
    有理由，爰將原判決第1項廢棄，改判如主文第2 項所示。
五、本件事證已臻明確，兩造其餘攻擊防禦方法及所提證據，經
    核於結果不生影響，爰不一一論述，併此敘明。
據上論結，本件上訴為有理由，依民事訴訟法第436 條之1 第3
項、第450 條、第78條，判決如主文。
中　　華　　民　　國　　96　　年　　7 　　月　　24　　日
                  民事第一庭  審判長法  官  徐美麗
　                                  法  官  邱玉汝
                                    法  官  葉力旗
以上為正本，係照原本作成。
本判決不得上訴。
                                    書記官  李勝群
中　　華　　民　　國　　96　　年　　7 　　月　　24　　日
